臺灣臺中地方法院刑事判決　　　　　　　99年度訴字第3543號
公　訴　人　臺灣臺中地方法院檢察署檢察官
被　　　告　余俊賢
上列被告因違反廢棄物清理法案件，經檢察官提起公訴（99年度
偵緝字第811號），本院判決如下：
    主    文
余俊賢無罪。
    理    由
一、公訴意旨略以：被告余俊賢明知未經主管機關許可，不得提
    供土地回填、堆置廢棄物。竟於民國98年7 月間以從事磁磚
    投資，要作為堆置板模、鐵材及石材之用為由，向不知情之
    劉梅秀承租位在臺中市（即改制前之臺中縣，下同）后里鄉
    ○○○段195-274 地號土地（下稱系爭土地）後，將該土地
    提供真實姓名年籍不詳之人作為廢塑膠、紙類及垃圾等一般
    廢棄物之傾倒地點。嗣經劉梅秀之子游坤明於98年7 月下旬
    前往系爭土地查看是否依約使用，始查悉上情。因認被告涉
    犯違反廢棄物清理法第46條第3 款之未經主管機關許可，提
    供土地堆置廢棄物罪嫌。
二、按犯罪事實應依證據認定之，無證據不得認定犯罪事實；又
    不能證明被告犯罪或其行為不罰者，應諭知無罪之判決，刑
    事訴訟法第154條第2項第301條第1項分別定有明文。又所
    謂認定犯罪事實之證據，係指足以認定被告確有犯罪行為之
    積極證據而言，該項證據自須適合於被告犯罪事實之認定，
    始得採為斷罪之資料；且如未能發現相當確實證據，或證據
    不足以證明，自不能以推測或擬制之方法，以為裁判之基礎
    ；而認定犯罪事實所憑之證據，雖不以直接證據為限，間接
    證據亦包括在內，然而無論直接證據或間接證據，其為訴訟
    上之證明，須於通常一般人均不致有所懷疑，而得確信其為
    真實之程度者，始得據為有罪之認定，倘其證明尚未達到此
    一程度，而有合理之懷疑存在時，即難遽採為不利被告之認
    定（最高法院76年台上字第4986號判例參照）。另刑事訴訟
    法第161條第1項規定：檢察官就被告犯罪事實，應負舉證責
    任，並指出證明之方法。因此，檢察官對於起訴之犯罪事實
    ，應負提出證據及說服之實質舉證責任。倘其所提出之證據
    ，不足為被告有罪之積極證明，或其指出證明之方法，無從
    說服法院以形成被告有罪之心證，基於無罪推定之原則，自
    不能為被告有罪之判決。
三、本件公訴人認被告余俊賢涉廢棄物清理法第46條第3 款之未
    經主管機關許可，提供土地堆置廢棄物罪嫌，無非係以告訴
    代理人陳志隆律師之指述、被告與告訴人間土地租賃契約書
    、臺中市政府環境保護局98年9 月15日環稽字第0980063959
    號、臺中市政府后里鄉公所98年9月24日后鄉清字第0980016
    089號函影本各1紙及現場照片等為其主要論據。訊據被告固
    坦承其向告訴人劉梅秀承租系爭土地，租期從98年7月1日起
    至99年6 月30日止等情，惟堅詞否認有何違反廢棄物清理法
    之犯行，並辯稱：伊承租系爭土地係欲從事磁磚投資，要作
    為推置板模、鐵材及石材之用，伊與告訴人於98年6月1日簽
    訂該土地承租契約，約定租賃期間則為98年7月1日起至99年
    6 月30日止，出租人給伊1 個月時間去整地，伊有在系爭土
    地施作擋土牆、柱子及道路，但道路做完之後之98年7 月初
    就被不詳人等偷倒垃圾等語。
四、經查：
  (一)查被告余俊賢與告訴人劉梅秀於98年6月1日簽訂告訴人所有
    之系爭土地之土地租賃契約，雙方約定租自98年7月1日止至
    99 年6月30日止，租金為每月新臺幣（下同）1萬2,000元等
    情，為被告、告訴人所不爭執，並有系爭土地之土地租賃契
    約書影本1份在卷可稽（見98年度偵字第22191號偵查卷第5
    至7頁）。而系爭土地於98年7月下旬，經告訴人之子游坤明
    前往查看時，發現系爭土地上堆置一般廢棄物，並經臺中市
    政府后里鄉公所、臺中市政府環境保護局分別派員前往稽查
    後，均發現系爭土地上堆置約60至80公噸之一般廢棄物，此
    有告訴代理人提出之告訴狀、補充告訴理由狀各1 紙、臺中
    市政府環境保護局98年9月15日環稽字第098006 3959號、臺
    中市政府后里鄉公所98年9月24日后鄉清字第098 0016089號
    函影本各1紙及告訴人所提出之現場照片9張等存卷可參（見
    98年度偵字第22191 號偵查卷第1至3頁、第24至30頁）。該
    部分事實堪以認定。
  (二)被告於偵查中及本院審理時均供稱：伊向告訴人於98年間承
    租系爭土地係為其磁磚投資之事業，要作為推置板模、鐵材
    及石材之用，伊於98年6月1日與告訴人簽約，約定98年7月1
    日開始使用，伊於簽約後即先準備施工整地，伊係先立好水
    泥柱、拆板模、作道路之後才整地，98年7 月初伊請板車司
    機、挖土機司機（即證人劉佳文）至系爭土地要去整地時，
    伊到現場時才發現系爭土地上已被他人偷倒垃圾等語（見98
    年度偵緝字第811 號偵查卷第41至42頁、本院卷第12反面至
    13頁、第87至91頁），核與證人劉佳文於本院審理時提示98
    年度偵字第22191號偵查卷第8至12頁現場照片後，具結證稱
    ：大約98年7、8月間被告要伊將挖土機拖去后里那邊挖地基
    ，伊跟被告約在后里大橋，到現場時發現垃圾一大堆，伊沒
    辦法處理，他也不知道為什麼會被人家到這麼多垃圾，第一
    次去就已經如筆錄照片所示現場照片，後來被告就沒有找伊
    去現場整理了，當天被告還有拿2,000 元車馬費補貼我們等
    語（見本院卷第41、41反面頁）內容相符，並有現場照片9
    張在卷可佐（見98年度偵字第22191號偵查卷第8至12頁），
    衡情以觀，若系爭土地上之一般廢棄物係被告提供系爭土地
    供他人所傾倒而致，被告何須於98年7、8月間再請託證人劉
    佳文等到現場挖地基為整地一事？又何以被告始至與證人劉
    佳文一同現場後才發現該土地上堆置一般廢棄物？況查被告
    所承租之系爭土地範圍，除中間整地之空地遭他人傾倒一般
    廢棄物外，其餘兩旁之空地亦為承租範圍，且該兩旁空地上
    有被告所設置之擋土牆、水泥柱等，此經法院提示98年度偵
    字第22191 號偵查卷第28頁之現場照片後，被告自承在卷，
    亦為告訴代理人所不爭執，復查系爭土地之土地契約租賃書
    上亦有備註：「98年6月1日起至6 月30日止甲方（即告訴人
    ）允諾乙方（即被告）整修土地。」，此有該契約書在卷可
    證（見本院卷第7 頁），再參以該現場照片內容觀之，系爭
    土地上兩旁空地確有設置之擋土牆、水泥柱，其中間整地部
    分遭不詳之人傾倒一般廢棄物無誤，依一般常情判斷，若被
    告承租系爭土地之本意係為提供土地讓他人堆置廢棄物，何
    以需再於該土地兩旁設置所費不貲之擋土牆、水泥柱等物？
    其既已於系爭土地開始施工，何不以較不易被發現之方式將
    系爭土地挖洞供他人回填廢棄物？足認被告確於98年6月1日
    與告訴人簽訂系爭土地之土地租賃契約書後，即開始為修整
    土地之工作，並於該系爭土地上設置擋土牆、水泥柱等物，
    於其欲挖地基之整地期間始發現系爭土地上遭他人傾倒一般
    廢棄物，是被告前揭所辯，應非子虛。
  (三)再者，欲提供土地供他人堆置廢棄物者多半不欲其違法行為
    為人所知悉，惟被告係以其自身「余俊賢」名義出面向告訴
    人承租，經被告自承在卷、告訴人亦不否認，並有前揭土地
    租賃契約書影本1 份在卷可參，衡情若被告倘若承租系爭土
    地之始即有意用以堆置廢棄物，何以於與告訴人簽約之時，
    即以本人身分簽訂契約？又被告既已本人名義簽約，則其可
    預見告訴人於其承租期間必然會不定期間至系爭土地查看用
    地情形，故被告豈可能會於承租系爭土地期間之初即承租土
    地使用期間98年7 月間即提供土地堆置廢棄物，而冒著可能
    違約賠償之風險？是被告承租系爭土地應非用以為堆置廢棄
    物之不法用途。
  (四)至被告雖於系爭土地上之一般廢棄物發現有位於桃園縣桃園
    市○○路102 號上長流中醫診所之藥袋，而認該廢棄物應係
    從該處之垃圾載運堆棄至系爭土地上等情，並經本院傳喚證
    人洪秀玫到庭證稱：伊於98年5 月27日將位於桃園縣桃園市
    ○○路102 號之法拍屋買下，房屋共5層樓，1樓是租人經營
    花店，大約98年7月5、6月搬走，2樓聽人家說之前是牛排館
    ，3樓可能是KTV包廂，因為伊進去看的時候有隔間、沙發、
    櫃臺、名片等物，4、5樓有堆一些雜物，當時伊進去看屋時
    ，並沒有看到藥袋，後來伊就找邱垂木來清理，當時清理花
    了約1 個月，伊有確定他有分類，該回收的有丟垃圾車，其
    他的垃圾有看到他載走，但是不知道載去哪裡，伊有聽隔壁
    鄰居說診所好像是7至9年以前的事情等語（見本院卷第83至
    84反面頁）；證人邱垂木亦到庭證稱：伊於98年7、8月間有
    去桃園縣桃園市○○路102 號幫人清理垃圾，伊去的時候長
    流中醫診所已經不在，但招牌還沒有拆除，伊並無在該處垃
    圾裡發現有藥袋等物，伊只有拆除流動廁所、洗手台，還有
    掃地板而已，可以回收之垃圾伊載去賣，但不能回收之垃圾
    讓垃圾車載走，還有拿去給人鋪設農路等語（見本院卷第40
    至41頁、第85、86頁），該2 名證人亦均證稱並無看過99年
    度偵字第22191號偵查卷第8至12頁現場照片上之廢棄物。依
    上開證人等之證述內容觀之，並無法證明被告所述系爭土地
    上之垃圾係為證人邱垂木於98年7 月間清理桃園縣桃園市○
    ○路102 號該處後運載或拖人運載至系爭土地上之垃圾，且
    證人邱垂木、洪秀玫於本案發生前並不認識被告，係因被告
    查尋系爭土地垃圾來源始與證人邱垂木、洪秀玫等人聯繫，
    此經被告自承在卷，並經證人等證述甚明，是證人等前揭部
    分證述與本案被告是否違反廢棄物清理法之犯行並無關涉，
    況縱認系爭土地上之垃圾來源係前揭房屋法拍後遺留運載所
    致之垃圾，亦不得以此即遽認被告有提供土地供他人傾倒廢
    棄物。另告訴代理人所提出被告從事廢棄物清除處理工作之
    名片，且公訴人以被告於98年9 月間離境出國，顯有畏罪之
    嫌等情，惟上開證據僅能證明被告有處理廢棄物之認識與管
    到，及證明被告未能善與告訴人達成清理系爭土地上廢棄物
    之和解，尚不足以認定被告有為本案被訴犯行之適合證明，
    附此敘明。
  (五)基上，被告顯無提供承租土地供人堆置廢棄物至明；又無積
    極證據足資證明被告提供土地供不詳之人運載廢棄物至系爭
    土地堆置。是被告前開所辯，尚堪採信。
五、綜上所述，被告前開辯解既堪採信，依現有事證本院尚無法
    形成被告有違反廢棄物清理法之有罪心證。此外，又無其他
    積極證據足以證明被告有何前開犯行，揆諸首揭法條及判例
    意旨，應諭知被告無罪之判決。
據上論斷，應依刑事訴訟法第301條第1項，判決如主文。
中    華    民    國  100    年    5     月    12    日
                  刑事第二庭 審判長法  官  鄭永玉
                                   法  官  施慶鴻
                                   法  官  潘曉玫
以上正本證明與原本無異。
如不服本判決應於收受判決後10日內向本院提出上訴書狀，並應
敘述具體理由；其未敘述上訴理由者，應於上訴期間屆滿後20日
內向本院補提理由書狀(均須按他造當事人之人數附繕本)「切勿
逕送上級法院」。
告訴人或被害人對於判決如有不服具備理由請求檢察官上訴者，
其上訴期間之計算係以檢察官收受判決正本之日期為準。
                                   書記官  張齡方
中    華    民    國  100    年    5     月    12    日